【裁判字號】    89,上更(一),1226
【裁判日期】    900816
【裁判案由】    毒品危害防制條例
【裁判全文】
臺灣高等法院刑事判決                      八十九年度上更(一)字第一二二六號
    上  訴  人
    即  被  告  己○○
    選任辯護人  連耀霖
右上訴人因違反毒品危害防制條例案件，不服臺灣桃園地方法院八十八年度訴字第九
二號，中華民國八十九年一月四日第一審判決（起訴案號：臺灣桃園地方法院檢察署
八十七年度偵字第一七五四七號），提起上訴，經判決後由最高法院發回更審，本院
判決如左：
    主  文
原判決撤銷。
己○○連續販賣第一級毒品，累犯，處無期徒刑，褫奪公權終身；扣案之第一級毒品
海洛因壹袋（淨重壹點貳陸公克）、第二級毒品安非他命參袋（淨重壹點貳柒公克）
均沒收銷燬，扣案之磅秤壹個及分裝塑膠袋壹佰壹拾貳個，均沒收，犯罪所得財物新
台幣貳萬貳仟元沒收之，如全部或一部不能沒收時，以其財產抵償之。
    事  實
一、己○○前曾犯妨害自由、違反麻醉藥品管理條例、違反藥事法等案件，其於八十
    四年間所犯之違反麻醉藥品管理條例之罪，經台灣板橋地方法院判處有期徒刑五
    月確定，而於八十四年九月三十日易科罰金執行完畢；嗣又因違反藥事法等案件
    ，經本院判處有期徒刑八月確定，尚未執行而逃匿，為台灣板橋地方法院檢察署
    於八十七年十月二十九日發佈通緝；詎己○○仍不知悔改，竟意圖營利，基於販
    賣第一級毒品海洛因、第二級毒品安非他命之概括犯意，自八十七年七月間起至
    八十七年十一月二十三日止，連續於台北縣新莊市省立醫院旁向綽號「阿義」之
    不詳姓名男子販入第一級毒品海洛因、第二級毒品安非他命後，多次在附表一至
    三所示之時間、地點以如附表一至三所示之價格販賣第一級毒品海洛因予甲○○
    、丙○○、丁○○，而販賣第二級毒品安非他命予甲○○、丙○○，總計販賣第
    一級毒品海洛因所得新台幣（下同）一萬八千元，販賣第二級毒品安非他命所得
    為四千元。嗣於八十七年十一月二十三日晚上六時四十分許，經警於台北縣鶯歌
    鎮○○○路一四○號查獲蘇瑞榮施用第二級毒品安非他命，經蘇瑞榮供出毒品來
    源為甲○○，並與警方配合而佯與甲○○約定購買第二級毒品安非他命之時間、
    地點後，經警於同日晚上九時四十五分許，在桃園縣桃園市縣○路三一四號前逮
    捕甲○○，甲○○復供出毒品來源係己○○，並循線於當日晚上十時三十五分許
    在己○○位於桃園縣桃園市○○街四二之一號二樓租屋處，查獲己○○、丙○○
    、丁○○三人（丙○○、丁○○施用毒品犯行另案審理），並在丁○○身上扣得
    甫向己○○購買之第一級毒品海洛因三包（淨重一．八九公克），及己○○所持
    有之第一級毒品海洛因一袋（淨重一‧二六公克）、第二級毒品安非他命三袋（
    淨重一．二七公克），及己○○所有供販賣第一級毒品海洛因、第二級毒品安非
    他命所用之磅秤一個、分裝塑膠袋一百一十二個。
二、案經台北縣警察局三重分局報請台灣桃園地方法院檢察署檢察官偵查起訴。
    理  由
一、查原審以被告犯有販賣第一級毒品及第二級毒品二罪，而予以分論併罰，被告不
    服原審判決提起上訴，惟查原審判決正本於八十九年二月九日送達被告之母陳寶
    枝收受，有送達證書在卷可稽，其上訴期間扣除在途期間三日，截至同月二十二
    日即已屆滿，其期間之末日並非星期日、紀念日或其他休息日，被告竟遲至同月
    二十九日始提起上訴，有其聲明上訴狀附卷可考，是被告上訴顯已逾期，自非合
    法之上訴，然查原審就被告所犯之販賣第一級毒品罪，經判處無期徒刑，而此依
    刑事訴訟法第三百四十四條第四、五項規定，不待被告上訴，即應依職權逕送本
    院審判，並視為被告已提起上訴，是就被告所犯之販賣第一級毒品罪，原不待被
    告已否提起上訴，原審法院均應依職權為之，茲原審法院已就被告此部分依職權
    送本院審理，有原審法院九十年七月三十一日桃園丁刑節八八訴九二字第二一五
    一一號函在卷可參，是就此部分已生移送本院審理之效果，而依刑事訴訟法第三
    百四十八條第二項規定，對於判決之一部上訴者，其有關係之部分，視為亦已上
    訴，茲查被告於八十七年十一月二十三日二十一時二十五分許，在桃園市○○街
    四十二之一號二樓，同時同地販賣海洛因及安非他命予甲○○及丁○○（詳後述
    ，並見附表一、三所載），則被告所為係同時同地觸犯犯罪構成要件不同之販賣
    第一級毒品罪及販賣第二級毒品罪，係屬想像競合犯，為裁判上一罪，是就被告
    所犯之販賣第二級毒品罪，自應視為亦已上訴，本院自應併予審理，合先敘明。
二、訊據上訴人即被告己○○固供承有於右揭時、地遭警查獲並扣得前揭第一級毒品
    海洛因、第二級毒品安非他命、磅秤及分裝塑膠袋等物之事實，惟矢口否認有販
    賣第一、二級毒品之犯行，辯稱：伊從未販賣第一級毒品海洛因、第二級毒品安
    非他命予任何人，伊雖曾提供第二級毒品安非他命予甲○○，但並未向甲○○收
    錢，而伊係與丙○○、丁○○合資向綽號「阿義」者購買海洛因，在向「阿義」
    取得海洛因後即按出資比例分配所購得之毒品與丁○○、丙○○等人，並未賺取
    差價，且甲○○、丁○○及丙○○都認識綽號「阿義」，他們亦可直接向「阿義
    」購買毒品，又有何必要向伊購買，而扣案之磅秤及分裝袋等物均為丙○○所有
    ，非伊所有云云，然查：
（一）販賣第一級毒品、第二級毒品予甲○○部分（如附表一所示）：
      被告雖否認有販賣第一級毒品海洛因及第二級毒品安非他命予甲○○之事實，
      辯稱僅在甲○○之桃園市○○路住處曾免費提供第二級毒品安非他命供其吸用
      云云，惟查證人甲○○曾於附表一所示時間、地點及價格向被告購入第一級毒
      品海洛因、第二級毒品安非他命，然價金並未給付等事實，業據證人甲○○於
      警訊及原審法院審理時供述甚詳在卷，證人甲○○於八十七年十一月二十四日
      警訊時供稱：「．．．有一次我向丙○○購買時，丙○○沒有安非他命，帶我
      向己○○購買安非他命．．．（你吸食及施打之海洛因是向何人購買的？）我
      是向丙○○及己○○購買的，各購買一次，我向己○○購買是八十七年十一月
      二十三日二十一時二十五分在他住處購買的，購買一千元一小包，並以電話（
      ○三）0000000聯絡的，我們之間沒有任何恩怨仇隙」等語（見偵查卷
      第八頁正、反面、第九頁），證人甲○○於原審法院八十八年二月八日訊問時
      亦供稱：「．．．我曾向蔡（指本件被告己○○）買三次，每次一、二千元，
      時間經過太久，記不清了．．．之前在鶯歌中正一路（筆錄誤載為中正路）那
      裡，我知他租屋的電話0000000，．．．我去他家拿貨，在鶯歌中正一
      路（筆錄誤載為中正路）」等語（見原審卷第二十二頁反面、第二十三頁）；
      雖證人甲○○嗣於原審法院審理時、本院前審八十九年七月十四日及本院本審
      九十年七月二十日調查時，改稱其並未向被告購買第二級毒品安非他命、該次
      第一級毒品海洛因及第二級毒品安非他命係向丙○○購得云云，然查證人丁○○於警訊及檢察官偵查中均證稱其曾看見甲○○向被告購買第一級毒品海洛因
      、第二級毒品安非他命各一包，但未拿錢給被告，只說賣給他人後才付款等語
      （見偵查卷第十四頁反面、第一百二十八頁），證人丙○○於本院前審八十九
      年七月五日調查時亦證稱其有看見被告賣給甲○○毒品等語，證人甲○○前述
      於警訊、原審法院訊問時供述曾向被告購買毒品之事實，核與證人丁○○、丙○○二人前引供述之情節相符，且本案係因證人甲○○供出毒品來源而配合警
      方前往被告住處查獲，證人甲○○尚自陳其與被告並無仇隙，當無設詞誣陷之
      理，此均足證證人甲○○於警訊、原審法院訊問時所供其曾向被告購買毒品一
      節要非子虛，至證人甲○○雖於本院本審九十年七月二十日調查時另稱海洛因
      是伊和蔡鐘賢一起出資到新莊向綽號「阿義」購買的等語，惟查甲○○在九十
      年七月二十日之前於警訊及偵審時並未為上開與被告蔡鐘賢合資購買海洛因之
      指述，且亦與其前多次供述不一，亦與證人丙○○及丁○○前引供述互異，而
      查被告於警訊、偵查中及原審法院審理時亦未曾供述有與甲○○合資購買海洛
      因之事實，被告事後辯稱與甲○○合資購買海洛因，而甲○○嗣翻異前供，附
      和被告之所辯，要係迴護之詞，不足採信；被告否認此部分犯行，無足可採。
（二）販賣第一級毒品、第二級毒品予丙○○部分（如附表二所示）：
      被告雖亦矢口否認有於附表二所示之時、地販賣第一級毒品海洛因、第二級毒
      品安非他命予證人丙○○之事實，辯稱：伊係與丙○○合資一起去向「阿義」
      買的云云。然證人丙○○於八十七年十一月二十四日警訊時供稱：「毒品我是
      向己○○購買．．．我共向己○○購買四次，時間不記得，每次一千元一小包
      重○．五公克至○．六公克，．．．我的毒品是向他（指被告己○○）購買」
      等語（見偵查卷第十一頁），證人丙○○於檢察官八十七年十一月二十四日偵
      查時亦供稱：「安非他命是向己○○買的，以一千元買○．六或○．五公克．
      ．．向蔡（指被告己○○）買四次，．．．（在現場查獲之磅秤及分裝袋是否
      你的？）該物是己○○的，被逮捕地點是己○○住處」等語（見偵查卷第一二
      三頁至一百二十四頁），證人丙○○於檢察官八十七年十二月十八日偵查時復
      供稱：「（八十七年二、三月起至何處向己○○買？）是去鶯歌一處他租屋地
      買的，他和女友佳佳住一起，後來搬到桃園市○○街再買三、四次，八十七年
      二、三月間買了一、二次，每次拿五千至一萬元不一定，（八、九月買多少次
      ？）四次，每次一小包，每包一千元．．．是和甲○○一起去向己○○買的安
      非他命，是向己○○買過三次」等語（見偵查卷第一三三頁至第一三四頁），
      證人丙○○於本院前審八十九年七月五日調查時證稱：「（你有吸海洛因？）
      有。（向何人買？）己○○，約八十七年七、八月或十月。（買過幾次？）二
      、三次，每次買五千或一萬元，大ˋ小包不一樣，每次買一包，打電話給他再
      到他住處拿．．．」、「（八十七年十二月十八日在偵訊時所言實在？）八十
      七年十二月十八日我在檢察官偵訊時所說有向己○○購買安非他命及海洛因的
      話沒有錯，是他（指己○○）教我要說是我們二人一起去買海洛因，其實是我
      向他買的。」等語，核與證人甲○○於檢察官偵查、原審法院審理時均證稱知
      道證人丙○○之毒品來源係被告等語（見偵查卷第一百五十八頁、原審卷第二
      十二頁反面、第二十三頁），證人丁○○於警訊中證稱與丙○○係因至被告處
      購買毒品而認識等語（見偵查卷第十三頁反面）之情節相符；至證人丙○○雖
      於原審法院八十八年五月四日訊問時改稱其係與被告合資購買云云，惟此核與
   其前引多次供述不符，亦與證人甲○○前引供述互異，證人丙○○何以為此供
      述係應被告之要求而為不實之供述，亦據證人丙○○詳述如前，是足證證人丙○○此部分之供述，係迴護被告之詞，不足採信；足證被告確有販賣第一級毒
      品海洛因、第二級毒品安非他命予證人丙○○之事實，要無疑義，被告否認此
      部分犯行，亦不可採。
（三）販賣第一級毒品予丁○○部分（如附表三所示）：
      被告雖於原審法院審理時就其曾三次交付第一級毒品海洛因與證人丁○○之事
      實，固不諱言，惟矢口否認其係販賣第一級毒品海洛因予證人丁○○。然被告
      確曾於附表三所示之時、地販賣第一級毒品海洛因予丁○○之事實，迭據證人
      丁○○於警訊、檢察官偵查、原審法院審理及本院前審調查時指述綦詳在卷，
      證人丁○○於八十七年十一月二十四日警訊時供稱：「丙○○和我均是至己○○處購買毒品認識，因己○○有向他人購入毒品，所以call呼叫器叫我們前往
      購買．．．我是以三千元之代價向他（指本件被告己○○）購得一包，．．．
      因我與己○○很好，所以均先拿貨有錢再給他，．．．我跟己○○購買毒品是
      綽號『育俊』之男子介紹」等語（見偵查卷第十三頁反面、第十四頁、第十五
      頁），證人丁○○於八十七年十一月二十四日檢察官偵查時供稱：「是我向己○○買的，價錢三千元，尚未付，等領錢才給他，一共向其買二次，第一次是
      在八十七年十月，買一千元，．．．警訊所言實在」等語（見偵查卷第一○八
      頁），證人丁○○於八十七年十二月八日檢察官偵查時復供稱：「向己○○買
      了二次，地點均在福壽街四十一之二號二樓被查獲處，第一次是在二十三日被
      抓前一週向他買了二千元，重約一克，我們經朋友介紹後留呼叫器給他，他主
      動呼叫我，第二次被抓這次，也是他呼叫我去問要否，我向他買了三千元海洛
      因，但錢尚未付．．．我透過『育俊』在十月份買過一次」等語（見偵查卷第
      一百二十七頁至第一百二十八頁），證人丁○○於原審法院八十八年二月八日
      訊問時亦供稱：「（被抓那天有賣海洛因給你？）他（指被告己○○）先拿給
      我海（指海洛因），說五日領錢時再給他，平時買海是一袋幾千元，最後那次
      是七千元，共買了三次，包括最後一次，第一次即『育俊』帶我去的那次，第
      一次三千，第二次五千，份量第二次與第三次差不多」等語（見原審卷第二十
      一頁反面、二十二頁），嗣證人丁○○於原審法院八十八年五月四日訊問時復
      供稱：「（『蔡』有無賣海洛因給你？）有的，（八十七年十一月二十三日在
      你身上扣得海洛因為『蔡』給你的？）是的，是他當天賣給我的，賣了幾千元
      ，約像七千元」等語（見原審卷第五十一頁）；嗣證人丁○○於本院前審八十
      九年七月十四日調查時亦稱：「（以前所言實在？）是的，（你向己○○買？
      ）是的，（你向己○○買價格多少？）不一定，被抓那次是三千，，去他福壽
      街住處，我都買海洛因，（買幾次？）記不起來，（是否八十七年十月？）是
      ，（你交易對象是己○○？）是，他向何人買我不知，有聽說要將責任推給甲○○，己○○他說要幫他講，說是一起去買，安非他命說是甲○○，其他東西
      是丙○○提著，就說是他的」等語；即證人丙○○亦於偵、審中證稱其曾目擊
      證人丁○○向被告購買毒品等語在卷可證（見偵查卷第十一頁、第一百三十三
      頁，原審卷第四十一頁，本院前審卷八十九年七月五日訊問筆錄）；此外，證
      人丁○○於八十七年十一月二十三日第三次向被告購得而經扣案之白粉經鑑定
      確認係第一級毒品海洛因無訛，此有法務部調查局八十八年十一月一日（八八
      ）陸八八○八一七六六號函附卷可稽（見原審卷第一○四頁）。至證人丁○○
      雖於本院本審九十年七月二十日調查時供稱海洛因不是向蔡鐘賢買的，是伊與
      蔡鐘賢一起出資到新莊向綽號「阿義」購買的等語，惟查丁○○在九十年七月
      二十日之前於警訊及偵審時並未為曾與被告蔡鐘賢合資購買海洛因之指述，且
      亦與其前多次供述不一，亦與證人丙○○前引供述互異，而查被告於警訊及偵
      查中亦未曾供述有與丁○○合資購買海洛因之事實，被告事後辯稱與丁○○合
      資購買海洛因，而丁○○嗣翻異前供，附和被告之所辯，要係迴護之詞，不足
      採信，足證被告確有販賣第一級毒品海洛因予證人丁○○之事實，要無疑義，
      其前述否認此部分犯行，亦非可採。
（四）另被告雖曾辯稱其係與證人丁○○、丙○○合資向綽號「阿義」者購買，並未
      賺取差價云云，嗣又於本院本審調查時辯稱甲○○、丁○○及丙○○都認識綽
      號「阿義」，他們亦可直接向「阿義」購買毒品，又有何必要向伊購買等語，
      然查被告於原審法院八十八年三月十六日訊問時供稱丁○○無法與藥頭『阿義
      』接觸等語（見原審卷第三十五頁反面），查甲○○、丙○○、丁○○三人若
      與綽號阿義者認識，並知其在販賣安非他命及海洛因，則其等儘可逕向阿義購
      買，當無輾轉向被告購買而由被告從中賺取差價之理，另若如被告所辯證人丙○○、丁○○、甲○○三人均係與其合資購買安非他命及海洛因，而依附表所
      示，其間先後買賣海洛因及安非他命之次數達十餘次之多，又何以大多由被告
      甘冒刑責，為證人丁○○、丙○○、甲○○往返奔波購買，實有違常理。被告
      上揭所辯，要係卸責之詞，不足採信，被告顯係證人丁○○、丙○○、甲○○
      等人有關毒品買賣之交易對象，要無疑義。至證人戊○○於本院本審調查時雖
      到庭證稱伊看過丁○○、丙○○及己○○三人在一起，因己○○那邊住有二個
      女孩子，其中一個女孩伊想追，所以常去，曾看過他們在一起，有二次聽過他
      們說過要拿錢買藥，伊想可能是要買海洛因，詳情並不知道，這是在八十七年
      間之事，伊有一次看過他們共同買海洛因回來在客廳分等語。然查證人丁○○
      、丙○○等確非與被告合資購買海洛因，已詳述如前，且證人戊○○並非確切
      聽聞證人丁○○、丙○○與被告談論如何合資一起購買海洛因，另證人戊○○
      雖供稱曾看過他們共同買海洛因回來在客廳分，惟其又如何確知該海洛因係丁○○、丙○○與被告共同出資購買而來，且此亦與被告所供由其出面購買不符
      ，況查證人戊○○既供稱並不知道他們如何合資購買毒品，又如何認定渠等在
      分取之海洛因即係共同出資購買而來，是證人戊○○上揭所供亦不足資為被告
      並未販賣海洛因予丁○○、丙○○之憑據。至證人丁○○於警偵訊及審理中指
      稱向被告購買第一級毒品海洛因之價格、次數等細節，容有出入，惟其於原審
      法院審理時所指述如何向被告購買海洛因之情節，核與被告於審理中所供證人
      丁○○取得第一級毒品海洛因之次數及價格悉相符合（見原審卷第三十五頁反
      面、第三十六頁），其證詞自以於審理中所述者可採，併此敘明。
（五）此外，被告為警查獲時所持有之毒品，經法務部調查局鑑定亦分別認係第一級
      毒品海洛因（淨重一‧二六公克，包裝重○‧三六公克，純度十二‧十二％，
      純質淨重○‧一五公克，所有人誤載為「李鍾賢」）、及第二級毒品安非他命
      （淨重一．二七公克，包裝重○．六九公克），此有該局八十七年十二月二十
      七日（八七）000000000號、八十八年三月五日（八八）00000
      0000號檢驗通知書各一紙在卷可按（見原審卷第三十三頁、第一○一頁）
      ，並有磅秤一個、分裝袋一百十二個扣案可佐。雖被告否認上開磅秤、分裝袋
      等物為其所有，並辯稱係丙○○所有云云，然此為證人丙○○所否認，證人丙○○並稱該物為被告所有，該處為被告之住處等語，業如前述，是衡情該磅秤
      、分裝袋要屬被告所有無訛，其此部分之所辯，亦無可採。
（六）按販賣第一級毒品者，處死刑或無期徒刑；販賣第二級毒品者，處無期徒刑或
      七年以上有期徒刑，毒品危害防制條例第四條第一項、第二項分別定有明文，
      且查政府對販賣毒品海洛因及安非他命一向查禁森嚴，重罰不寬貸，衡諸常情
      ，倘非有利可圖，絕無平白甘冒被嚴查重罰高度風險之理，另查本件被告先後
      販賣海洛因及安非他命予甲○○、丙○○、丁○○等三人，次數達十餘次之多
      ，時間長達四個月，又備置有磅秤一個及分裝袋一百一十二個，以供販賣安非
      他命及海洛因之用，足見被告將其向綽號阿義者購買之安非他命及海洛因轉售
      予甲○○、丁○○、丙○○等三人有從中賺取差價營利之意圖至為灼然。
（七）綜上所述，被告上揭所辯各節，要屬飾卸刑責之詞，不足採信，本件事證明確
      ，被告之犯行堪以認定。本件被告犯行，事證明確，業如前述，且依被告及其
      辯護人指稱現已無法找到證人乙○○，是被告前曾請求傳訊證人乙○○，核無
      必要，附此敘明。
三、按海洛因、安非他命分別為毒品危害防制條例規範之第一級毒品、第二級毒品，
    該條例第二條第二項第一款、第二款定有明文。被告販賣海洛因、安非他命所為
    ，核係犯該條例第四條第一項之販賣第一級毒品罪、第四條第二項之販賣第二級
    毒品罪。其販賣海洛因、安非他命前後持有海洛因、安非他命之低度行為為販賣
    之高度行為所吸收，不另論罪。又其前後各多次販賣海洛因、安非他命之犯行，
    皆時間緊接，構成要件分別均相同，顯均係基於概括之犯意，多次觸犯犯罪構成
    要件相同之罪名，應分別論以連續犯一罪，而其中被告於八十七年十一月二十三
    日二十一時二十五分許，在桃園市○○街四十二之一號二樓，同時同地販賣如附
    表一、三所載之海洛因及安非他命予甲○○及丁○○，其以一行為同時同地觸犯
    犯罪構成要件不同之販賣第一級毒品及第二級毒品二罪，為想像競合犯，有連續
    犯又有想像競合犯關係，應依刑法第五十五條規定從一重之連續販賣第一級毒品
    罪處斷。惟所犯販賣第一級毒品法定本刑為死刑、無期徒刑，不得因連續犯而加
    重其刑。而查被告前曾犯妨害自由、違反麻醉藥品管理條例、違反藥事法等案件
    ，其於八十四年間所犯之違反麻醉藥品管理條例之罪，經台灣板橋地方法院判處
    有期徒刑五月確定，而於八十四年九月三十日易科罰金執行完畢，此有本院被告
    全國前案紀錄表在卷可考，其於五年以內，再犯本件有期徒刑以上之罪，為累犯
    ，惟所犯販賣第一級毒品法定本刑為死刑、無期徒刑，不得加重其刑。原審以被
    告事證明確，予以論科，固非無見；惟查，原審就被告於附表二所示之時間、地
    點有販賣第一級毒品海洛因予證人丙○○之犯行及販賣所得財物一萬元均未予敘
    及，尚有未洽，另被告八十七年十一月二十三日所犯上開販賣第一級毒品及第二
    級毒品二罪，係一行為同時同地犯之，乃係一行為同時觸犯數罪名，為想像競合
    犯，應從一重之販賣第一級毒品罪處斷，原審認被告所犯上開二罪間，犯意個別
    ，手段互異，應予分論併罰，而未論以想像競合犯，亦有未洽。是被告上訴意旨
    否認犯罪，固無足取，惟原判決既有可議，自應由本院予以撤銷改判。爰審酌被
    告前因吸用化學合成麻醉藥品，經法院判決科刑確定，並執行完畢，已如前述，
    未能惕厲自省，竟變本加厲，先後販賣海洛因及安非他命予他人，危害國民健康
    、社會治安，惟念所販賣毒品之次數、數量及所得尚非至鉅等一切情狀，量處無
    期徒刑，並依法宣告褫奪公權終身。扣案海洛因一袋（淨重一‧二六公克，包裝
    重○‧三六公克，純度十二‧十二％，純質淨重○‧一五公克）、安非他命三袋
    （淨重一．二七公克，包裝重○．六九公克）為查獲之毒品，依毒品危害防制條
    例第十八條第一項前段，宣告沒收銷燬。磅秤一個、分裝塑膠袋一百一十二個為
    被告販賣第一級毒品海洛因、第二級毒品安非他命所用之物，與犯罪所得財物二
    萬二千元（販賣第一級毒品海洛因所得一萬八千元、販賣第二級毒品安非他命所
    得四千元），均應依毒品危害防制條例第十九條宣告沒收，犯罪所得財物二萬二
    千元如全部或一部不能沒收時，以其財產抵償之。至扣案吸食器一組、注射針筒
    八支，核與被告本件所犯販賣第一級毒品、第二級毒品之犯行無何關連，爰不併
    於本案中為沒收之諭知，亦附此敘明。
四、公訴意旨另以：被告己○○基於概括之犯意，自八十七年二、三月間某日起，迄
    同年十一月二十三日止，連續多次販賣第二級毒品安非他命予李尚益、丁○○，
    因認被告此部分亦涉犯毒品危害防制條例第四條第二項販賣第二級毒品罪嫌云云
    。惟查：
（一）按犯罪事實應依證據認定之，無證據不得推定其犯罪事實，刑事訴訟法第一百
      五十四條定有明文。次按刑事訴訟法上所謂認定犯罪事實之證據，係指足以認
      定被告確有犯罪行為之積極證據而言，該項證據自須適合於被告犯罪事實之認
      定者，始得採為斷罪資料；又事實之認定，應憑證據，如未能發現相當證據，
      或證據不足以證明，自不能以推測或擬制之方法，以為裁判基礎；最高法院二
      十九年上字第三一○五號、四十年台上字第八六號分別著有判例可資參照；復
      按共同被告不利於已之陳述，固得採為其他共同被告犯罪之證據，惟此項不利
      之陳述，須無瑕疵可指，而就其他方面調查，又與事實相符，始得採為其他共
      同被告犯罪事實之認定，最高法院四十六年台上字第四一九號亦著有判例可資
      參循。
（二）查公訴人認被告涉嫌販賣第二級毒品安非他命予李尚益，無非以經警查獲施用
      第二級毒品安非他命之李尚益於警訊時供述曾於前述時地向被告購買第二級毒
      品安非他命，為其唯一論據；然查李尚益所為指述向被告購買安非他命之情，
      已為被告所否認，且又查無何補強證據足資證明李尚益之指述確與事實相符，
      ，況證人李尚益於原審法院審理中亦供承因懷疑被捕係遭被告及其女友陳雅惠
      密報，挾怨報復，始誣指被告販賣第二級毒品安非他命等語（見原審卷第四十
      頁正、反面、第五十二頁反面），核與證人曾博義即承辦警員證稱：「．．．
      陳雅惠前一天被大園分局分局警方逮捕，而李尚益之前也是被大園分局逮捕，
      李尚益就懷疑是陳雅惠密報的，他們之間有某些因素，李尚益就說要咬大家一
      起咬．．．整個案子各人（李尚益、己○○）有各人吸的來源．．．而當時李
      尚益我追蹤時，是未看到他有跟己○○接觸過」（見原審卷第一百二十一頁反
      面、第一百二十二頁）等語相符，是證人李尚益指稱被告販賣第二級毒品安非
      他命予伊云云，要非與事實相符，自難依李尚益之片面指述即認被告有販賣安
      非他命予李尚益之事實。
（三）至公訴人指訴被告涉嫌販賣第二級毒品安非他命予證人丁○○乙節，不僅為被
      告及證人丁○○所否認，且卷內亦無任何證據資料顯示被告有販賣第二級毒品
      安非他命予證人丁○○之犯行，是公訴人指訴被告於上開時地販賣第二級毒品
      安非他命予丁○○乙節，尚乏積極證據足資證明。
（四）綜上所述，公訴人指訴被告販賣安非他命予李尚益及丁○○之犯行，尚屬不能
      證明，本應為無罪之諭知，惟公訴人認此部分犯行與前述被告販賣第二級毒品
      安非他命論罪科刑部分，有連續犯裁判上一罪關係，爰不另就此部分為無罪之
      諭知，附此敘明。
據上論斷，應依刑事訴訟法第三百六十九條第一項前段、第三百六十四條、第二百九
十九條第一項前段、毒品危害防制條例第四條第一項、第二項、第十八條第一項前段
、第十九條第一項，刑法第十一條、第五十六條、第五十五條、第四十七條、第三十
七條第一項、第三項，判決如主文。
本案經檢察官林炳雄到庭執行職務。
中    華    民    國    九十      年        八      月      十六        日
                            台灣高等法院刑事第三庭
                                審判長法  官  張  連  財
                                      法  官  李  英  勇
                                      法  官  張  傳  栗
右正本證明與原本無異。
如不服本判決應於收受送達後十日內向本院提出上訴書狀，其未敘述上訴之理由者並
得於提起上訴後十日內向本院補提理由書（均須按他造當事人之人數附繕本）。
本件依職權送上訴。
                                      書記官  王  秀  雲
中    華    民    國    九十      年        八      月      十六        日
附錄：本案論罪科刑法條全文
毒品危害防制條例第四條第一項、第二項
製造、運輸、販賣第一級毒品者，處死刑或無期徒刑；處無期徒刑者，得併科新臺幣
一千萬元以下罰金。
製造、運輸、販賣第二級毒品者，處無期徒刑或七年以上有期徒刑，得併科新臺幣七
百萬元以下罰金。
附表一：己○○販賣第一級毒品海洛因、第二級毒品安非他命予甲○○部分：
┌────┬────┬────┬────┬────┬────┬─────┐
│販賣時間│販賣地點│販賣客體│販賣價格│所得財物│所犯法條│證      據│
├────┼────┼────┼────┼────┼────┼─────┤
│八十七年│己○○位│安非他命│每次新台│甲○○拖│毒品危害│1.甲○○證│
│八、九月│於台北縣│        │幣（下同│欠價金未│防制條例│  述（偵卷│
│間，共三│鶯歌鎮中│ │）一、二│給付    │第四條第│  一七五四│
│次      │正路某處│        │千元，重│        │二項    │  七號第八│
│        │租屋處  │        │量不詳  │        │        │  頁反面、│
├────┼────┼────┼────┼────┼────┤  九頁，原│
│八十七年│己○○位│海洛因  │一千元，│己○○與│同右條例│  審卷第二│
│十一月二│於桃園市│        │重量不詳│甲○○約│第四條第│  十二頁反│
│十三日│福壽街四│        │        │定，由李│一項    │  面、二十│
│時分許│二之一號│        │        │昌原販出│        │  三頁）  │
│        │二樓租屋│        │        │後再給付│        │2.丙○○證│
│        │處      │        │        │價款，李│        │  述（本院│
│        │        │        │        │昌原尚未│        │  上訴卷，│x
│        │        │        │        │販出即被│        │  八九年七│
│        │        │        │        │查獲，蔡│        │  月五日調│
│        │        │        │        │鍾賢並無│        │查筆錄）│
│        │        │        │        │所得    │        │3.丁○○證│
├────┼────┼────┼────┼────┼────┤  述（同右│
│同右    │同右    │安非他命│一、二千│同右    │同右條例│  偵卷第十│
│        │        │        │元，重量│        │第四條第│  四頁正、│
│        │        │        │不詳    │        │二項    │  反面、一│
│        │        │        │        │        │        │  二八頁）│
│        │        │        │        │        │        │4.違反社會│
│        │        │        │        │        │        │  秩序維護│
│        │        │        │        │        │        │  法案件現│
│        │        │        │        │        │        │  場紀錄表│
│        │        │        │        │        │        │  （同右偵│
│        │        │        │        │        │        │  卷第十六│
│        │        │        │        │        │        │  頁）    │
│        │        │      │        │        │        │5.贓證物品│
│        │        │        │        │        │        │  清單（同│
│        │        │        │        │        │        │  右偵卷第│
│        │        │        │        │        │        │  三十、一│
│        │        │        │        │        │        │  八二頁）│
│        │        │        │        │        │        │6.法務部調│
│        │        │        │        │        │        │  查局檢驗│
│        │        │        │        │        │        │  通知書（│
│        │        │        │        │        │        │  原審卷第│
│        │        │        │        │        │        │  三三、一│
│        │        │        │        │        │        │  ○一頁）│
│        │        │        │        │        │        │          │
└────┴────┴────┴────┴────┴────┴─────┘
附表二：己○○販賣第一級毒品海洛因、第二級毒品安非他命予丙○○部分：
┌────┬────┬────┬────┬────┬────┬─────┐
│販賣時間│販賣地點│販賣客體│販賣價格│所得財物│所犯法條│證      據│
├────┼────┼────┼────┼────┼────┼─────┤
│八十七年│己○○位│安非他命│每次一包│新台幣（│毒品危害│1.丙○○證│
│八至九月│於桃園市│        │一千元，│下同）四│防制條例│  述（偵卷│
│間，共四│福壽街四│        │重量約○│千元    │第四條第│  一七五四│
│次      │二之一號│        │、五公克│        │二項    │  七號第一│
│        │二樓租屋│        │至○、六│        │        │  二四至一│
│        │處      │        │公克    │        │        │  二五頁、│
│        │        │        │        │        │        │  一三二至│
├────┼────┼────┼────┼────┼────┤  一三四頁│
│八十七年│同右    │海洛因  │五千元，│一萬元  │同右條例│  ，本院上│
│七月至十│        │        │因包裝大│        │第四條第│  訴卷八十│
│月間，共│        │      │、小包不│        │一項    │  九年七月│
│二次    │        │        │同，重量│        │        │  五日調查│
│        │        │        │亦不相同│        │        │  筆錄）  │
│        │        │        │        │        │        │2.甲○○證│
│        │        │        │        │        │        │  述（同右│
│        │        │        │        │        │        │  偵卷第一│
│        │        │        │        │        │        │  五八頁，│
│        │        │        │        │        │        │  原審卷第│
│        │        │        │        │        │        │  二十三頁│
│        │        │        │        │        │        │  ）      │
│        │        │        │        │        │        │3.丁○○證│
│        │        │        │        │        │        │  述（同右│
│        │        │        │        │        │        │  偵卷第十│
│        │        │        │        │        ││  五頁）  │
│        │        │        │        │        │        │4.違反社會│
│        │        │        │        │        │        │  秩序維護│
│        │        │        │        │        │        │  法案件現│
│        │        │        │        │        │        │  場紀錄表│
│        │        │        │        │        │        │  （同右偵│
│        │        │        │        │        │        │  卷第十六│
│        │        │        │        │        │        │  頁）    │
│        │        │        │        │        │        │5.贓證物品│
│        │        │        │        │        │        │  清單（同│
│        │        │        │        │        │        │  右偵卷第│
│        │        │        │        │        │        │  三十、一│
│        │        │        │        │        │        │  八二頁）│
│        │        │        │        │        │        │6.法務部調│
│        ││        │        │        │        │  查局檢驗│
│        │        │        │        │        │        │  通知書（│
│        │        │        │        │        │        │  原審卷第│
│        │        │        │        │        │        │  三三、一│
│        │        │        │        │        │        │  ○一頁）│
└────┴────┴────┴────┴────┴────┴─────┘
附表三：己○○販賣第一級毒品海洛因予丁○○部分：
┌────┬────┬────┬────┬────┬────┬─────┐
│販賣時間│販賣地點│販賣客體│販賣價格│所得財物│所犯法條│證      據│
├────┼────┼────┼────┼────┼────┼─────┤
│八十七年│己○○位│海洛因  │一包三千│新台幣（│毒品危害│1.丁○○證│
│十月某日│於桃園市│        │元，重量│下同）三│防制條例│  述（原審│
│        │福壽街四│        │不詳    │千元    │第四條第│  卷第二十│
│        │二之一號│        │        │        │一項    │  五頁正、│
│      │二樓租屋│        │        │        │        │  反面、五│
│        │處      │        │        │        │        │  十一頁正│
│        │        │        │        │        │        │  、反面）│
│        │        │        │        │        │        │2.丙○○證│
├────┼────┼────┼────┼────┼────┤  述（偵卷│
│八十七年│台北縣新│同右    │一包五千│五千元  │同右    │  一七五四│
│十一月二│莊市省立│        │元，重量│        │        │  七號第十│
│十三日前│醫院旁加│        │不詳    │        │        │  一頁正、│
│一週某日│油站    │        │        │        │        │  反面、原│
│        │        │        │        │        │        │  審卷第四│
├────┼────┼────┼────┼────┼────┤  十一頁正│
│八十七年│己○○位│同右    │一包七千│丁○○購│同右    │  、反面，│
│十一月二│於桃園市│        │元，重量│買後價金│        │  本院卷八│
│十三日│福壽街四│        │不詳│尚未給付│        │  十九年七│
│時分許│二之一號│        │        │，即為警│        │  月五日調│
│        │二樓租屋│        │        │查獲    │        │  查筆錄）│
│        │處      │        │        │        │        │3.違反社會│
│        │        │        │        │        │        │  秩序維護│
│        │        │        │        │        │        │  法案件現│
│        │        │        │        │        │        │  場紀錄表│
│        │        │        │        │        │        │  （同右偵│
│        │        │        │        │        │        │  卷第十六│
│        │        │        │        │        │        │  頁）    │
│        │        │        │        │        │        │4.贓證物品│
│        │        │        │        │        │        │  清單（同│
│        │        │        │        │        │        │  右偵卷第│
│        │        │        │        │        │        │  三十、一│
│        │        │        │        │        │        │  八二頁）│
│        │        │        │        │        │        │5.法務部調│
│        │        │        │        │        │        │  查局檢驗│
│        │        │        │        │        │        │  通知書（│
│        │        │        │        │        │        │  原審卷第│
│        │        │        │        │        │        │  三三、一│
│        │        │        │        │        │        │  ○一頁）│
└────┴────┴────┴────┴────┴────┴─────┘


司法院資訊處製作；財團法人民間司法改革基金會備份。
